最　高　行　政　法　院　裁　定
　　　　　　　　　　　　　　　　　　 96年度裁字第00526號
上　訴　人　甲○○
被 上訴 人　國防大學國防管理學院
代　表　人　乙○○
　　　　　　　　　　　　　送達代收人　丙○○
上列當事人間因返還公法上不當得利事件，上訴人對於中華民國
94年12月12日臺北高等行政法院94年度簡字第491號判決，提起
上訴，本院裁定如下：
　　主  文
上訴駁回。
上訴審訴訟費用由上訴人負擔。
　　理  由
一、按「對於適用簡易程序之裁判提起上訴或抗告，須經最高行
    政法院許可，且該許可以訴訟事件所涉及之法律見解具有原
    則性為限。」行政訴訟法第235條定有明文。所謂訴訟事件
    涉及之法律見解具有原則性，係指該事件所涉及之法律問題
    意義重大，而有加以闡釋之必要情形而言，如對於行政命令
    是否牴觸法律所為之判斷，或就同類事件所表示之法律見解
    與其他高等行政法院或本院所表示之見解互相牴觸，有由本
    院統一法律上見解或確認其見解之必要情形屬之。
二、緣本件上訴人為被上訴人學校之專任教師，依民國88年8月
    修正前之教師聘約第3條規定，專任教師除寒、暑假外，均
    應於學校辦公時間到校服務。88年8月修正上開條文：專任
    教師應於在校定辦公時間在校服務，每週至少應留校4全日
    。經被上訴人查證結果，上訴人於85年至91年間，未按核准
    期程出國或延後返國，且未辦理事前請假或事後補假之手續
    ，違反被上訴人之出國管制及兩造聘約之規定共計77日，溢
    領薪資新台幣（下同）158,951元，被上訴人以書函催告上
    訴人於期限內返還前項金額，且以郵局存證信函催告，詎上
    訴人屢催不還，遂提起行政訴訟。原判決以：查教育部87年
    10月8日台（87）人 (二)字第87105635號函說明：教育人員
    各類假別之核給，除未兼任行政職務之教師不得享有休假外
    ，餘係比照「公務人員請假規則」暨其相關規定辦理，且教
    育部說明教師無寒暑假，其期間為教師進修，安排準備課程
    ，及學校針對教務檢討時所利用時段；故寒暑假非教師之假
    期，亦即教師課餘之暇，方可視個人需要申請出國進修、研
    究或講學。雖被上訴人所舉教育部93年7月27日台人(二)字
    第093009974號書函僅云寒暑假是「非上課期間」而已，惟
    教師既應從事教學之準備，以提升教學之能力，仍難謂寒暑
    假係教師的休假。又依軍事學校學生研究生學籍規定第11條
    規定略以，各校應訂定年班教育計畫，報陳國防部核定；被
    上訴人為軍事院校，依上開規定訂定教育計畫，並報請國防
    部核定，因軍校學生於寒暑假期間訂有軍事專長訓練，故軍
    校學生之寒暑假自較一般大專學生為短，此乃教育性質不同
    所致，尚難謂有違憲法規定之平等原則；上訴人為軍事院校
    教師，教育內涵與性質既不同於一般大專院校教師，其服務
    之權利義務關係即應遵守國防部及軍事校院相關規定辦理。
    次查，上訴人係於85年至91年間，出國觀光或探親，未按核
    准期程出國或延後返國，且未辦理事前請假或事後補假之手
    續，計有77日，此為上訴人所不爭，上訴人申請出國既經獲
    准，即難謂無遷徙之自由；又上訴人既係出國觀光或探親，
    即與進修無關，不容混為一談；何況，上訴人係於核准出國
    期程之外提前出國或延後返國，且該提前出國或延後返國之
    期間，既非被上訴人學校之寒暑假，亦非例假日，上訴人依
    規定應到校服務而違反，所受領77日之薪資共158,951元，
    即屬無法律上原因而受利益，自應負返還之責。又被上訴人
    於92年8月15日以書函催告上訴人於收受書函翌日起2週內返
    還溢領金額，有回執附卷可稽，上訴人之遲延責任應自92年
    9月9日起算。故本件被上訴人依據不當得利之法律關係，請
    求上訴人返還158,951元及自92年9月9日起迄清償日止按年
    息5%計算之利息，為有理由，應予准許。
三、上訴意旨略以：查上訴人與被上訴人間之聘約乃屬未經磋商
    之定型化契約，涉及到個人的平等、自由和人格的發展，因
    此契約制度應受到憲法的保護和規律，此聘約超出平等原則
    者，應視同無效。又一般中、小學及大專院校寒暑假期間之
    授課，皆領有額外授課鐘點費，但國防大學國防管理學院之
    教師在學期之外授課，並無額外授課終點費，若視此非常態
    之狀況為常態，勢必剝奪軍事院校軍文職教師進修、研究之
    相對時間，此也違反憲法的精神。且被上訴人學校可填單表
    只有「出國人員報告表」，其內容印有「觀光」字樣，惟上
    訴人係出國進修而非觀光。依憲法第10條旨在保障人民有自
    由設定住居所、遷徙、旅行、包括出境或入境之權利。上訴
    人僅是軍事院校文職教師，未涉軍祕，理該擁有自由出境或
    入境之權利。再則寒暑期出國進修、研究、收集資料是教師
    嚴肅的工作，而非遊玩。以此提高教師之素質及視野，為何
    要被監察院糾舉？有違憲法精神。上訴人於81年8月出國進
    修係依「專科以上學校教師出國講學研究或進修辦法」，根
    據教育部規定辦理。再則根據國軍人員休（請）假規則之附
    則第24條，軍事學校聘任文職教員之休（請）假，依教育部
    現行有關法令規定辦理。上訴人既得依教育部現行有關法令
    規定辦理，上訴人為何不能暑期出國進修，為此，請求廢棄
    原判決，並駁回被上訴人第一審之訴等語。經核上訴人上訴
    意旨徒執其個人主觀之見解，就原判決業經詳究之實體法律
    關係再為爭執，指摘被上訴人之原處分違法，並無一語指及
    何行政命令牴觸法律，或原判決就同類事件所表示之法律見
    解與其他高等行政法院或本院如何之見解互相牴觸，而有由
    本院統一法律上見解或確認其見解之必要情形，揆諸首揭規
    定，自不應許可，其上訴難謂合法，應予駁回。
四、依行政訴訟法第249條第1項前段、第104條、民事訴訟法第
    95條、第78條，裁定如主文。
中　　華　　民　　國　　96　　年　　3　　 月　　15　　日
                  第二庭審判長法  官　鄭　淑　貞
                              法  官  黃　合　文
                              法  官　吳　明　鴻
                              法  官　鄭　小　康
                              法  官　帥　嘉　寶
以  上  正  本  證  明  與  原  本  無  異
中　　華　　民　　國　　96　　年　　3　　 月　　15　　日
　　　　　　　　　　　　　　　書記官　郭　育　玎
